【裁判字號】    98,訴易,40
【裁判日期】    981027
【裁判案由】    損害賠償
【裁判全文】
臺灣高等法院臺中分院民事判決  98年度訴易字第40號
原      告  丙○○
訴訟代理人  乙○○
被      告  甲○○（原名：洪秀.
訴訟代理人  劉思顯律師
複 代 理人  張究安律師
上列被告因妨害婚姻及家庭案件，原告提起刑事附帶民事訴訟，
請求侵權行為損害賠償事件，經刑事庭裁定（98年度附民字第
107號）移送，本院於民國98年10月13日言詞辯論終結，判決如
下︰
    主  文
被告應給付原告新臺幣貳拾伍萬元，及自民國九十八年五月十六
日起，至清償日止，按年息百分之五計算之利息。
原告其餘之訴駁回。
訴訟費用由被告負擔二分之一，餘由原告負擔。
    事實及理由
一、原告起訴主張略以：兩造於民國（下同）91年2月22日結婚
    ，被告於95年12月30日後，即拋棄與原告所生具輕度智障之
    子，離家出走；次月，即與訴外人洪志強發生性行為。被告
    於兩造婚姻關係存續期間，與訴外人洪志強長期通姦，嗣於
    96年11月14日在斗南產女。因被告不欲將原告登記為該女之
    生父，於戶政事務所以電話請求原告放棄登記為生父之權利
    時，原告始知其通姦生女之犯行，其與訴外人洪志強間之通
    姦行為，已侵害原告之權利。且本件被告離家出走後，至兩
    造於96年4月11日協議離婚迄今，從未返家探視孩子。爰依
    侵權行為法則，請求被告負損害賠償責任。並起訴聲明：(一)
    、被告應給付原告新臺幣（下同）50萬元及自起訴狀送達起
    至清償日止，按年息百分之5計算之利息。(二)、訴訟費用由
    被告負擔等語。
二、被告則以：兩造於89年認識交往迄今，被告即常遭原告拳打
    腳踢，嗣原告變本加厲，被告乃離家投靠胞妹。被告於96年
    1月14日在南投工廠上班，認識訴外人即現在配偶洪志強。
    訴外人洪志強於與被告認識、第一次發生性行為之際、甚且
    於小孩出生前，對被告為有婚姻關係存續之人，尚不知情，
    此亦經鈞院刑事庭判決訴外人洪志強無罪確定在案。被告目
    前雖無業，然獲訴外人洪志強支持，願每月支付1萬元與原
    告，作為扶養兩造所生幼子之費用。請求法院參酌被告係因
    長期受原告家暴而離家，與訴外人洪志強亦有出生不久之小
    孩須照顧，且對與原告所生之子仍有心照護，減輕應賠償原
    告之數額等語資為答辯。並答辯聲明：(一)、原告之訴駁回。
    (二)、訴訟費用由原告負擔。
三、原告主張：被告明知己為有配偶之人，竟於96年1月間陸續
    與訴外人洪志強通姦，並產下一女等事實，為被告所自認。
    被告相姦之行為，經臺灣南投地方法院97年度易字第604號
    刑事判決，判處有期徒刑參月，如易科罰金，以新臺幣壹仟
    元折算壹日，減為有期徒刑壹月又拾伍日，如易科罰金，以
    新臺幣壹仟元折算壹日；復經本院98年度上易字第747號刑
    事判決確定在案，有各該刑事判決附本院卷可稽（本院卷第
    3至7頁）。原告之主張，堪信為真實。
四、按因故意或過失，不法侵害他人之權利者，負損害賠償責任
    ；故意以背於善良風俗之方法，加損害於他人者亦同。不法
    侵害他人之身體、健康、名譽、自由、信用、隱私、貞操，
    或不法侵害其他人格法益而情節重大者，被害人雖非財產上
    之損害，亦得請求賠償相當之金額。前二項規定，於不法侵
    害他人基於父、母、子、女或配偶關係之身分法益而情節重
    大者，準用之，民法第184條第1項、第195條第1項前段、第
    2項分別定有明文。復按通姦足以破壞夫妻間之共同生活，
    而非法之所許，此從公序良俗之觀點可得斷言，不問所侵害
    係何權利，對於配偶之他方應構成共同侵權行為。又婚姻係
    以夫妻之共同生活為其目的，配偶應互相協力保持其共同生
    活之圓滿安全及幸福，而夫妻互守誠實，係為確保其共同生
    活之圓滿安全及幸福之必要件條件，故應解為配偶因婚姻契
    約而互負誠實之義務，配偶之一方行為不誠實，破壞共同生
    活之圓滿安全及幸福者，即為違反因婚姻契約之義務而侵害
    他方之權利。再按社會一般觀念，如明知為有配偶之人而與
    之通姦，不得謂非有以違背善良風俗之方法，加損害於他人
    之故意，苟其配偶因此受有非財產上之損害，依民法第184
    條第1項後段，自仍得請求賠償，最高法院55年台上字第20
    53號、41年台上字第278號判例亦分別闡釋甚明。是原告對
    被告就非財產上之損害，請求相當金額之損害賠償，洵屬有
    據。
五、次按以受有精神上之痛苦，而請求慰藉金之賠償，其核給之
    標準，須斟酌雙方之身分、資力與加害程度及其他各種情形
    核定相當之數額。所謂「相當」，應以實際加害情形與其名
    譽影響是否重大及被害人之身分、地位與加害人之經濟情況
    最高法院86年度台上字第3537號判決意旨可資參照。經查，
    本件原告為高中肄業，從事漁工，收入約2萬多元，名下有
    房子與車子；被告則為專科肄業，現無工作，名下無任何不
    動產或車輛；業據兩造分別於本院98年9月16日準備程序陳
    述明確，並經本院依職權調閱兩造95至97年之稅務電子閘門
    財產所得調件明細表附卷可參（本院卷第21頁背面、31、67
    、11至15、58至63頁）。本院斟酌兩造身分、經濟能力、社
    會地位及事發經過暨原告所受損害、痛苦等一切情狀，認原
    告請求精神慰撫金50萬元，尚嫌過高，應核減為25萬元，方
    屬允當；逾此數額之請求，為無理由。
六、綜上所述，原告依據侵權行為之法律關係，請求被告賠償25
    萬元及自起訴狀繕本送達翌日即自98年5月16日起至清償日
    止，按年息百分之5計算之利息，於法尚無不合，應予准許
    ，逾此範圍之請求，為無理由，應予駁回。
七、本件事證已臻明確，兩造其餘攻擊防禦方法及舉證，於判決
    結果不生影響，爰不一一論述，附此敘明。
八、本件原告之訴，為一部有理由，一部無理由，爰依民事訴訟
    法第78條、第79條，判決如主文。
中    華    民    國    98    年    10    月    27    日
                民事第二庭    審判長法  官  邱森樟
                                    法  官  蔡秉宸
                                    法  官  翁芳靜
以上正本係照原本作成。
不得上訴。
                                    書記官  粘銘環
中    華    民    國    98    年    10    月    28    日
                                                      Ｓ


司法院資訊處製作；財團法人民間司法改革基金會備份。
